【裁判字號】    98,上易,2275
【裁判日期】    981012
【裁判案由】    侵占等
【裁判全文】
臺灣高等法院刑事判決                98年度上易字第2275號
上  訴  人
即 自 訴人  星之國際娛樂有限公司
法定代理人  乙○○
自訴代理人  林輝豪律師
            張立業律師
被      告  丙○○
            甲○○
                      之3
                      樓之3
                      6室
上列上訴人即自訴人自訴被告侵占等案件，不服臺灣士林地方法
院97年度自字第14號，中華民國98年7月16日第一審判決，提起
上訴，本院判決如下：
    主  文
上訴駁回。
    理  由
一、本案經本院審理結果，認第一審為本件自訴不受理之諭知，
    核無不當，應予維持，並引用第一審判決書記載之證據及理
    由（如附件）。
二、自訴人上訴意旨：
（一）查無論系營利事業統一編號為00000000之「星之傳說有限
      公司」（核准設立日期：90年4月16日），抑或營利事業
      登記編號為00000000之「米可國際有限公司」（核准設立
      日期93年5月6日），甚或營利事業統一編號為00000000之
      「星之國際娛樂有限公司」（核准設立日期為96年12月15
      日）等，上開公司之實際負責人均係丁○○。
（二）營利事業統一編號為00000000之「星之傳說有限公司」，
      於95年11月22日與丁○○簽立「協議書」，約定「星之傳
      說有限公司」應將統一編號：00000000號之原「星之國際
      娛樂有限公司」之所有與藝人間之經紀合約及與企業或廠
      商間之藝人演出合約之權利、義務關係無條件轉讓（或歸
      還）予丁○○所另設立之新公司承受。簡言之，營利事業
      統一編號為00000000之「星之國際娛樂有限公司」將承受
      營利事業統一編號為00000000之「星之傳說有限公司」其
      旗下藝人因經紀合約所衍生之一切權利義務。是以，縱然
      與被告丙○○所簽立二份「經紀合約書」之人分別為丁○○（原名吳淑惠）與營利事業統一編號為00000000之「星
      之傳說有限公司」，且在簽署日期分別為89年10月18日、
      92年11月27日，均係在營利事業統一編號為00000000之「
      星之國際娛樂有限公司」核准設立（即96年2月16日）之
      前，惟因營利事業統一編號為00000000之「星之傳說有限
      公司」已依前揭「協議書」將旗下藝人因經紀合約所衍生
      等權利義務轉予給營利事業統一編號00000000之「星之國
      際娛樂有限公司」，則已受讓營利事業統一編號為
      00000000之「星之傳說有限公司」權利義務之營利事業統
      一編號為00000000之「星之國際娛樂有限公司」，如遇旗
      下藝人因經紀合約糾紛而受有損害時，自有依法提起告訴
      之權。
（三）縱使被告二人行為當時營利事業統一編號00000000之「星
      之國際娛樂有限公司」尚未經核准設立，然因「星之傳說
      有限公司」、「米可國際娛樂有限公司」、「星之國際娛
      樂有限公司」之實際負責人為丁○○，且營利事業統一編
      號00000000之「星之國際娛樂有限公司」已承受營利事業
      統一編號為00000000之「星之傳說有限公司」其旗下藝人
      因經紀合約所衍生之一切權利義務，故營利事業統一編號
      00000000之「星之國際娛樂公司」自得以被害人之地位向
      被告二人提起自訴，原審判決竟謂自訴人非犯罪被害人，
      非無違法不當。請將原審判決撤銷，發回原審更審云云。
三、按犯罪之被害人得提起自訴，刑事訴訟法第319條第1項前段
    定有明文，故必須係因犯罪而被害之人，始得提起自訴，非
    因犯罪而被害之人，不得提起自訴，乃當然之解釋。此所稱
    犯罪之被害人，以因犯罪而直接被害之人為限，所謂直接被
    害人，係指其法益因他人之犯罪而直接受其侵害者而言。申
    言之，係指從所訴事實形式上觀察如果屬實，在實體法上足
    認其為直接遭受損害之人而言。若在形式上判斷並非直接被
    害人，縱令以被害人自居，仍不得提起自訴。（最高法院87
    年度台上字第1858號裁判要旨參照）。末按不得提起自訴而
    提起者，應諭知不受理之判決，刑事訴訟法第334條、第343
    條分別定有明文。
四、經查：
（一）證人丁○○於原審證稱：伊本來成立的「星之國際娛樂有
      限公司」統一編號為00000000號，94年時養母生意失敗時
      ，伊擔心會被影響，所以曾變更公司負責人為鄭卉妡、何
      雅章、林森譽等人，負責人登記為林森譽的公司後來改名
      為「星之傳說有限公司」，伊與林森譽有簽過協議書，約
      定伊與林森譽公司的權利義務從此一分為二，後來伊有請
      乙○○幫忙成立新的「星之國際娛樂有限公司」。與被告
      丙○○簽經紀約的公司是統一編號為00000000的「星之國
      際娛樂有限公司」，第1份則是伊用自己的名義簽的，大
      家都承認被告丙○○的經紀約無論業務或收入仍由伊處理
      ，而非由林森譽或乙○○處理。伊是「米可國際有限公司
      」的負責人，成立時間大約93、94年間，伊在上開偵查案
      件中曾說被告丙○○的經紀約後來轉給「米可國際有限公
      司」等語，是因為「米可國際有限公司」是伊的，且伊發
      現被告甲○○侵占公款，而被告甲○○是以「米可國際有
      限公司」投保勞保，且被告甲○○簽約時，有用到「米可
      國際有限公司」、「星之傳說有限公司」名義，才用該兩
      間公司名義一起告。本件是伊委任律師提起自訴，關於自
      訴人名義部分，因為律師沒有跟伊溝通清楚，才會有這個
      問題，這是伊的疏失等語（參原審卷第284頁至第288頁）
      。證人即自訴狀載自訴人之法定代理人乙○○，亦於原審
      證稱：伊與丁○○是好朋友，受丁○○所託擔任「星之國
      際娛樂有限公司」代表人，不清楚本件被告丙○○、甲○○之經紀約存在於何公司，98年6月10日收到今日（98年6
      月23日）開庭通知的傳票才知道以伊為代表人的「星之國
      際娛樂有限公司」有提起本件自訴，本件自訴並非伊授意
      委任自訴代理人提起，伊聽丁○○提過是她委任自訴代理
      人提起等語（參原審卷第289頁至第291頁）。原審自訴代
      理人則於原審當庭自承：本件是丁○○請伊提出自訴，因
      為她提供的經紀收入和匯款資料都是用「星之國際娛樂有
      限公司」，伊自行以電腦上網查詢現在「星之國際娛樂有
      限公司」之登記代表人及地址為何後，提出本件自訴狀，
      伊沒有細看統一編號，因為丁○○說過之前公司有變動，
      所以看到代表人不是丁○○也認為理所當然等語（參原審
      卷第288頁、第291頁），是從形式上觀之本案之自訴人應
      非被害人，自訴人此部分上訴意旨，顯無可採。
（二）再上訴人於原審所提星之傳說有限公司於95年11月22日與
      丁○○所簽立之「協議書」（甲方：星之傳說有限公司、
      乙方：丁○○），該協議書第二點記載「甲方「星之傳說
      有限公司」將統一編號：00000000號之原「星之國際娛樂
      有限公司」之所有與藝人間之經紀合約及與企業或廠商間
      之藝人演出合約之權利、義務關係無條件轉讓（或歸還）
      予丁○○所另設立之新公司承受，甲方無所異議」等語，
      此有上開協議書在卷可稽（見原審卷第192、193頁），然
      從上開協議書之內容可知，星之傳說有限公司是要將統一
      編號：00000000號之原「星之國際娛樂有限公司」權利義
      務要轉讓於丁○○所另成立之新公司承受，而營利事業統
      一編號為00000000之「星之國際娛樂有限公司」形式上之
      負責人為乙○○並非丁○○，是自訴人上訴意旨執上開協
      議書認星之傳說有限公司已將本案被告之全部權利義務轉
      給本案自訴人，顯然無據。
四、綜上所述，自訴人上訴意旨所陳各節，無非係就已經原審詳
    予審酌之各項證據資料再事爭執；其執此上訴意旨，任意指
    摘原判決不當，求予撤銷改判，為無理由，應予駁回，並不
    經言詞辯論為之。
據上論結，應依刑事訴訟法第373條、第368條、第372條，判決
如主文。
中    華    民    國    98    年    10    月    12    日
                  刑事第三庭審判長法  官  陳博志
                                  法  官  許文章
                                  法  官  陳德民
以上正本證明與原本無異。
不得上訴。
                                  書記官  高麗雯
中    華    民    國    98    年    10    月    13    日


司法院資訊處製作；財團法人民間司法改革基金會備份。
